臺灣屏東地方法院交通事件裁定　　　　 94年度交聲字第144號
原處分機關　交通部公路總局高雄區監理所屏東監理站
異　議　人
即受處分人　甲○○
上列受處分人因違反道路交通管理處罰條例案件，對於交通部公
路總局高雄區監理所屏東監理站民國94年10月11日之裁決（恆監
違字第裁82-1A0000000號），聲明異議，本院裁定如下：
    主  文
原處分撤銷，發回交通部公路總局高雄區監理所屏東監理站。
    理  由
一、按汽車駕駛人在道路收費停車處所停車，未依規定繳費，主
    管機關應書面通知駕駛人於7 日內補繳，並收取必要之工本
    費用，逾期再不繳納，處新臺幣（下同）300 元罰鍰，道路
    交通管理處罰條例第56條第2 項定有明文（第56條第1 項第
    11款原規定：汽車駕駛人，在道路收費停車處所停車，不依
    規定繳費者，處600 元以上1,200 元以下罰鍰，業經修正為
    同條第2 項，並經總統於民國94年2 月5 日以華總一義字第
    09400017731 號令公布，且經行政院於同年7 月5 日以院臺
    交字第0940029286號令發布定自94年9 月1 日施行）。
二、原處分意旨略以；異議人即受處分人甲○○所有D6-3422 號
    自用小客車，於民國94年8 月30日16時5 分許，在臺北市○
    ○路○道路收費停車處所停車，不依規定繳納停車費，經臺
    北市停車管理處以受處分人有違反修正前道路交通管理處罰
    條例第56條第1 項第11款規定之行為掣發舉發違反道路交通
    管理事件通知單，嗣受處分人未於應到案日期前到案，經交
    通部公路總局高雄區監理所屏東監理站於94年10月11日以恆
    監違字第裁82-1A0000000號裁決裁處600 元罰鍰。
三、受處分人聲明異議意旨對於前揭時、地停車之事實固不否認
    ，惟否認有何違規行為，辯稱：臺北市停車管理處未依修正
    後之道路交通管理處罰條例第56條規定以書面通知駕駛人於
    7 日內補繳停車費，即開立前揭舉發通知單，爰依法聲明異
    議等語。
四、經查：
（一）按交通違規事件之裁罰，性質上屬於交通行政主管機關本
      於職權就公法上具體事件為之決定而對外直接發生法律效
      果之單方行政行為，性質上屬於行政罰；關於其新舊法之
      適用，雖無明文規定，惟依社會秩序維護法第3 條規定：
     「行為後本法有變更者，適用裁處時之規定。但裁處前之
    　規定有利於行為人者，適用最有利於行為人之規定」；稅
      捐稽徵法第48條之3 亦明文：「納稅義務人違反本法或稅
      法之規定，適用裁處時之法律。但裁處前之法律有利於納
      稅義務人者，適用最有利於納稅義務人之法律」，顯見在
      違反社會秩序行為及租稅違章行為之處罰上，立法者皆均
      已採從新從輕原則；復參照於94年2月5日公布之行政罰法
　    第5條規定：「行為後法律或自治條例有變更者，適用行
　    政機關最初裁處時之法律或自治條例。但裁處前之法律或
　    自治條例有利於受處罰者，適用最有利於受處罰者之規定
　    」之意旨，綜上所述，應認「從新從輕」原則，係行政法
      上重要之原理原則，關於交通違規案件之處罰，自應受本
      原則之拘束，且不因上開行政罰法尚未施行而受影響。
（二）本件異議人既承認曾於道路收費停車處停車，即需付費，
　    且各該路段均設有公告牌及查詢電話完成法定程序，應知
　    需繳交停車費，而難諉稱未收到補繳通知單為由主張免罰
　    ，茲原處分機關對受處分人裁處罰鍰，雖非無據；然異議
      人違規後修正施行之道路交通管理處罰條例第56條第2項
      既就汽車駕駛人在道路收費停車處所停車，未依規定繳費
      之行為，規定主管機關應先以書面通知駕駛人於7 日內補
      繳，並收取必要之工本費用，於駕駛人逾期仍未繳納時，
      始可處300 元罰鍰。是本件修正前後之法律處罰規定顯有
      不同，係屬法律之變更，依前揭行政罰上之「從新從輕」
      原則，比較新舊法，應認新法有利於抗告人，即應適用新
      法，從而自應由本院將原處分撤銷，由原處分機關詳為審
      究後，另為適法之處分。
據上論斷，應依道路交通案件處理辦法第20條前段，裁定如主文
。
中　　華　　民　　國　　94　　年　　11　　月　　7 　　日
                  臺灣屏東地方法院交通法庭
                                  法  官  李宜娟
以上正本證明與原本無異。
如不服本裁定應於裁定送達後5 日內向本院提出抗告書狀敘述抗
告之理由抗告於臺灣高等法院高雄分院。
中　　華　　民　　國　　94　　年　　11　　月　　10　　日
                                  書記官  林香如
